臺灣臺北地方法院刑事判決　　　　　　　　　　　　　九十一年度易字第八五三號
　　公　訴　人　臺灣臺北地方法院檢察署檢察官
　　被　　　告　甲○○
右列被告因竊盜案件，經檢察官提起公訴（九十一年度偵字第七六０四號），本院判
決如左：
    主      文
甲○○攜帶兇器毀越安全設備於夜間侵入住宅竊盜未遂，累犯，處有期徒刑壹年。扣
案如附表所示之物均沒收。
    事      實
一、甲○○前於民國八十三年十二月間因犯加重竊盜案件（攜帶兇器毀越安全設備於
    夜間侵入住宅竊盜），經本院判處有期徒刑九月，嗣經甲○○迭向台灣高等法院
    及最高法院提起上訴，最後由最高法院於八十四年八月十六日以該院八十四年度
    台上字第三九七四號判決駁回其上訴而告確定，而因甲○○未到案執行，由檢察
    官對其發布通緝後，嗣由警於八十五年十月九日緝獲甲○○解送檢察官發監執行
    ，依檢察官所簽發執行指揮書之記載本應於八十六年七月八日執行完畢，嗣於八
    十六年七月一日縮短刑期假釋出監執行完畢；甲○○又於九十年一月十一日，因
    犯侵入住宅案件，經台灣高等法院以該院八十九年度上易字第四七七三號判決判
    處有期徒刑三月確定，並於九十年三月十四日易科罰金執行完畢。
二、緣甲○○平日雖以揀拾破銅爛鐵轉賣渡日維生，惟所得仍不夠花用，乃竟基於為
    自己不法所有之犯意，於九十年十二月十四日夜間六時許（當日台北地區之日沒
    時間為下午五時六分），攜帶其所有之手電筒一支及均為金屬製成，分別為長十
    八公分、二十九點六公分，前端開頭皆峰利而在客觀上足以對人之生命、身體、
    安全構成威脅且具有危險性而屬兇器之一字型螺絲起子一支暨活動扳手一支，前
    往台北市○○區○○路四段二０四巷六弄附近，觀察有無適合進入竊取財物之住
    宅，嗣發現該巷弄內二二號二樓丙○○所居住之住宅，無人在內，乃選定該處作
    為其行竊之地點，甲○○乃先自台北市○○區○○路四段二０四巷六弄二二號一
    樓房屋後方所搭蓋之違建爬上丙○○所居住住宅之後方，使用前開活動扳手破壞
    丙○○所裝設在其住宅後方，依社會通常觀念足以認為係防盜設備之鐵窗後，進
    入丙○○之住宅（甲○○所涉犯毀損及侵入住宅二部分，均未據丙○○告訴），
    甲○○進入丙○○之住宅後，先將該屋之大門反鎖，除以眼睛搜尋財物外，並將
    甲○○住宅內之鐵櫃翻動找尋財物，而著手於竊盜行為之實行，惟因丙○○之住
    宅前曾遭竊，未在該屋內置放值錢之財物，甲○○方未能竊得任何之財物而未遂
    ，適丙○○於同日夜間六時五十分許偕其配偶外出用餐完畢回家，發現大門遭反
    鎖，並繞至房屋後方查看，發現鐵窗已被破壞，並發現其住處內似有人滯留，乃
    知有人進入其住宅行竊，遂馬上報警處理，嗣於同日下午約六時五十八分許，甲
    ○○見丙○○房屋前後各有警察及丙○○看守，自知無法逃離，乃自該屋前門走
    出，當場為警逮捕，並扣得其所有如上述用供其犯罪所用之工具，而知上情。
三、案經台北市政府警察局松山分局移送台灣台北地方法院檢察署檢察官偵查起訴。
    理      由
一、訊據被告固不否認有於事實欄二所述之時間，以行竊之目的，攜帶其所有之前述
    螺絲起子、活動扳手及手電筒，破壞被害人丙○○前述住處之鐵窗後，進入被害
    人丙○○住處，惟未竊取得任何財物，即於前述時間為警查獲等事實（本院九十
    一年七月三十一日審判筆錄參照），核與被害人丙○○於警訊、檢察官偵查中及
    於本院審理時就此部分所供述之情節相符（偵查卷第十一頁偵訊筆錄、第三十頁
    訊問筆錄及本院前開期日審判筆錄參照），並有扣案如附表所示之螺絲起子、活
    動扳手及手電筒足資佐證，復有被害人丙○○住處之鐵窗被破壞之相片一張在卷
    可稽（偵查卷第二頁參照），惟矢口否認有任何已著手於竊盜之行為，辯稱：我
    進入到被害人家後，就覺得頭暈，因此就坐下來休息，根本還沒有動手要去偷東
    西云云，惟查：
    被害人丙○○於本院前開期日審理時已明確供稱：（問：案發當天你回到家裡後
    ，你發現你家有無被翻動的痕跡？）有一個鐵櫃有被拉開的痕跡，放在鐵櫃前面
    的書也都被翻倒了，書就散亂一地（當日審判筆錄參照），參以被告於本院審理
    時自承進入被害人丙○○之住處後，乃先將其住宅之大門反鎖，且在內已滯留十
    餘分鐘，則參以(一)被告進入被害人丙○○住處後已先將其住處之大門反鎖、(二)被
    告在被害人丙○○住處已滯留有十餘分鐘及(三)被害人丙○○住處之鐵櫃已被拉開
    翻動，鐵櫃前之書本已散落一地等三項證據綜合以觀，被告在以行竊之目的進入
    被害人丙○○之住宅後，知道要先將被害人住處之門反鎖，並滯留十餘分鐘，其
    必然已經開始用眼睛搜尋被害人丙○○之住處內有無任何值錢之財物，才會動手
    去翻動屋內之鐵櫃，依卷附最高法院八十四年度台上字第四三四一號判決「侵入
    竊盜究以何時為著手起算時點，依一般社會觀念，咸認行為人以竊盜為目的，而
    侵入他人住宅，搜尋財物時，即應認與竊盜之著手行為相當，上訴人在其主觀上
    既以竊盜為目的侵入廖一聰住處，並已進入廖某臥房，留滯時間有數分鐘之久，
    用眼睛搜尋財物，縱其所欲物色之財物尚未將之移入自己支配管領之下，惟從客
    觀上已足認其行為係與侵犯他人財物之行為有關，且屬具有一貫接連性之密接行
    為，顯然已著手於竊盜行為之實行，自應成立刑法第三百二十一條第二項第一項
    第一款於夜間侵入住宅竊盜罪之未遂犯。」所認，被告既係以竊盜為目的，而侵
    入被害人之住宅，其侵入住宅後所為上開一連串之行為，從客觀上已足認其行為
    係與侵犯他人財物之行為有關，且屬具有一貫接連性之密接行為，顯然已著手於
    竊盜行為之實行，其辯稱尚未著手於竊盜，尚難認為可採，本件事證明確，被告
    之犯行堪以認定。
二、按被告於前述時地所用以行竊之螺絲起子及活動扳手各一支，經本院於九十一年
    七月三十一日審理時當庭調取勘驗結果，該把螺絲起子長十八公分，活動扳手則
    長二十九點六公分，二者均為金屬製成，且前端均鋒利，有該日審判筆錄可稽，
    則以上述之物皆為金屬製成器物，前端甚為鋒利乙節觀之，上述扣案之物不僅在
    客觀上已對人之生命、身體、安全構成威脅且具有危險性，甚已足以殺傷人之生
    命、身體，則衡諸最高法院七十九年台上字第五二五三號判例所揭示之旨「刑法
    第三百二十一條第一項第三款之攜帶兇器竊盜罪，係以行為人攜帶兇器為其加重
    條件，此所謂兇器，其種類並無限制，凡客觀上足對人之生命、身體、安全構成
    威脅，具有危險性之兇器均屬之，．．．」，上述扣案物當屬刑法第三百二十一
    條第一項第三款所稱之兇器。另被害人丙○○住宅後方為被告持前述活動扳手所
    破壞之鐵窗，依偵查卷第二頁所附之相片以觀，則與現時台灣地區一般民眾在住
    宅外部所加裝用以防盜用之鐵條式鐵窗相同，依最高法院五十五年台上字第五四
    七號判例「刑法第三百二十一條第一項第二款所謂安全設備，係指依社會通常觀
    念足認為防盜之設備而言。」所認，該鐵窗自屬刑法第三百二十一條第一項第二
    款所稱之安全設備；再台北地區九十年十二月十四日之日沒時間為下午五時六分
    ，業據本院向交通部中央氣象局查明，有該局九十一年七月十七日中象參字第九
    一０三八四０號函附本院卷可稽，被告於該日日沒後之下午六時許，侵入被害人
    丙○○之住宅，依最高法院二十九年滬上字第六三號判例「刑法上所謂夜間，為
    日出前日沒後，此徵之刑事訴訟法第一百四十六條第四項規定，至為明顯。」所
    揭示之旨，被告自屬於夜間侵入被害人丙○○之住宅，則被告甲○○於前述時間
    （夜間）持前述螺絲起子、活動扳手，毀壞被害人丙○○住處之安全設備鐵窗後
    進入其住宅，著手於竊取財物而未遂之行為，核係犯刑法第三百二十一條第二項
    、第一項第一款、第二款、第三款之攜帶兇器毀越安全設備於夜間侵入住宅竊盜
    未遂罪。查被告前於八十三年十二月間因犯加重竊盜案件（攜帶兇器毀越安全設
    備於夜間侵入住宅竊盜），經本院判處有期徒刑九月，嗣經被告迭向台灣高等法
    院及最高法院提起上訴，最後由最高法院於八十四年八月十六日以該院八十四年
    度台上字第三九七四號判決駁回其上訴而告確定，而因被告未到案執行，由檢察
    官對其發布通緝後，嗣由警於八十五年十月九日緝獲被告解送檢察官發監執行，
    依檢察官所簽發執行指揮書之記載本應於八十六年七月八日執行完畢，嗣於八十
    六年七月一日縮短刑期假釋出監執行完畢；被告又於九十年一月十一四，因犯侵
    入住宅案件，經台灣高等法院以該院八十九年度上易字第四七七三號判決判處有
    期徒刑三月確定，並於九十年三月十四日易科罰金執行完畢，此有台灣高等法院
    檢察署刑案紀錄簡覆表一紙在卷足憑，並經本院調閱被告所犯上開案件之各該案
    卷核閱無誤，有上開案件之判決書及執行指揮書附於本院卷可稽，被告於受有期
    徒刑之執行完畢後五年以內，再犯本件有期徒刑以上之罪，係屬累犯，應依刑法
    第四十七條規定加重其刑。又被告著手於竊盜之實行行為而未遂，依刑法第二十
    六條「未遂犯之處罰，得按既遂犯之刑減輕之。」前段規定減輕其刑，並依刑法
    第七十一條第一項「刑有加重及減輕者，先加後減」規定，先加（累犯加重）後
    減（未遂犯減輕）。爰審酌被告僅因無錢花用即為本件犯行，而不思以合法正當
    途徑賺取所得，顯見其對法律制度之不尊重暨其犯罪動機、犯罪手段、智識程度
    等一切情狀，本院認公訴人於辯論時對被告求刑一年有期徒刑，要與被告之犯行
    相當，爰量處如主文所示之刑。
三、被告所有持以行竊經扣案如附表所示之螺絲起子、活動扳手及手電筒各一支，業
    據其於本院九十一年七月三十一日審理時供稱為其所有用供其犯罪所用之工具，
    本院認上開扣案物均不宜發還被告繼續持有，有沒收之必要，爰依刑法第三十八
    條第一項第二款、第三項規定宣告沒收。
四、全程到庭實行公訴之檢察官於本件辯論時，雖請本院依照竊盜犯贓物犯保安處分
    條例第三條第一項第一款規定「十八歲以上之竊盜犯、贓物犯，有左列情形之一
    者，得於刑之執行前，令入勞動場所強制工作：(一)有犯罪之習慣者。」規定，對
    被告宣告刑前強制工作。然查，刑法上之習慣犯，與累犯連續犯之性質有別，必
    須有具體之事實，足資證明行為人有犯罪之惡習及慣行，始有習慣犯規定之適用
    ，並非一有累犯或連續犯之情形，即可認為有犯罪之習慣，卷附最高法院五十四
    年度台上字第三０四一號判決足供參照。本件被告固有如前所述該當於刑法四十
    七條累犯規定構成要件之前科事實，然被告是否有犯竊盜罪之習慣，僅憑被告所
    為成立累犯，或依卷附台灣高等法院檢察署刑案紀錄簡覆表所載被告自六十一年
    間至八十二年間止，共有五次竊盜之前科犯行（於本件不構成累犯），均尚有未
    足，亦即，考量行為人是否確有犯竊盜罪之習慣，應從其是否平時就備妥犯罪工
    具以供竊盜之用、生活所需是否多經由竊盜而來、其竊盜犯行之時間間隔是否甚
    為密集等客觀情狀綜合加以判斷，方足認定。經查，本件被告係因經濟情況欠佳
    ，遂臨時起意攜帶前述工具犯案，其平日係以撿拾廢棄物轉賣所得維生，已有如
    前述，復參以被告最近一次因犯竊盜罪為法院判處罪刑之「行為時間」係八十三
    年十月間（即本院八十三年十二月三十一日宣示之八十三年度訴字第三０三八號
    判決），距本件之行為時已有七年之久，實難據此認其有犯竊盜罪之習慣，綜合
    上情，本院認被告本件竊盜犯行，尚與前開竊盜犯贓物犯保安處分條例第三條第
    一項第一款有犯罪之習慣要件不符，爰不對被告宣告刑前令入勞動場所強制工作
    ，附此敘明。
據上論斷，應依刑事訴訟法第二百九十九條第一項前段，刑法第三百二十一條第一項
第一款、第二款、第三款、第二項，第四十七條、第二十六條前段、第三十八條第一
項第二款，判決如主文。
本案經檢察官乙○○到庭執行職務
中      華      民      國    九十一    年      八      月     十五     日
                                    臺灣臺北地方法刑事第三庭
                                          法  官  葉  建  廷
右正本證明與原本無異。
如不服本判決，應於判決送達後十日內，向本院提出上訴狀。
                                          書記官  許  婉  如
中      華      民      國    九十一    年      八      月     十五     日
附表：
┌───┬─────┬───────┬────────────────┐
│編  號│  名    稱│  數        量│  扣  押  物  品  清  單  編  號│
├───┼─────┼───────┼────────────────┤
│  １  │  活動扳手│  壹      支  │  台灣台北地方法院檢察署九十年度│
│      │          │              │  藍保管字第二三八０號編號２    │
├───┼─────┼───────┼────────────────┤
│  ２  │  螺絲起子│  壹      支  │  仝右編號３                    │
├───┼─────┼───────┼────────────────┤
│  ３  │  手電筒  │  壹      支  │  仝右編號４                  │
└───┴─────┴───────┴────────────────┘
附錄本案論罪科刑法條全文：
中華民國刑法第三百二十一條：
犯竊盜罪而有左列情形之一者，處六月以上五年以下有期徒刑：
一、於夜間侵入住宅或有人居住之建築物、船艦或隱匿其內而犯之者。
二、毀越門扇、牆垣或其他安全設備而犯之者。
三、攜帶兇器而犯之者。
四、結夥三人以上而犯之者。
五、乘火災、水災或其他災害之際而犯之者。
六、在車站或埠頭而犯之者。
前項之未遂犯罰之。
